【裁判字號】    98,訴,1296
【裁判日期】    990112
【裁判案由】    違反毒品危害防制條例等
【裁判全文】
臺灣彰化地方法院刑事判決              98年度訴字第1296號
公  訴  人  臺灣彰化地方法院檢察署檢察官
被      告  丙○○
選任辯護人  張崇哲律師
            張仕融律師
被      告  甲○○
選任辯護人  楊宛瑜律師
            李明海律師
上列被告因違反毒品危害防制條例等案件，經檢察官提起公訴（
98年度偵字第3516號、第3698號、第4024號、第5160號），本院
判決如下：
    主  文
丙○○犯如附表一犯罪事實欄所示之罪，各處如附表一主文欄所
示之刑（含主刑、從刑）。主刑部分，應執行有期徒刑拾年，併
科罰金新臺幣捌萬元，罰金如易服勞役，以新臺幣壹仟元折算壹
日。
甲○○犯如附表二犯罪事實欄所示之罪，各處如附表二主文欄所
示之刑（含主刑、從刑）。主刑部分，應執行有期徒刑拾捌年。
    犯罪事實
一、丙○○、甲○○基於販賣第二級毒品甲基安非他命之犯意聯
    絡，使用下列行動電話門號聯繫販賣毒品之事宜，並於下列
    時地，多次為下列犯行：
  (一)曾英瑋部分：
  1.於民國98年1 月27日5 時19分許起，至98年3 月15日13時40
    分許止之期間，曾英瑋多次以0000000000號電話門號，與丙○○所有、持用之0000000000號電話門號及甲○○所有、持
    用之00000000 00 電話門號通話聯絡，該段期間內，曾英瑋
    於通話後即前往丙○○及甲○○位在彰化縣大村鄉大橋村過
    溝三巷51號住處外，或在曾英瑋之住處外，丙○○或甲○○
    再以當場收受現金新臺幣（下同）1 千元至2 千元之方式，
    販賣第二級毒品甲基安非他命予曾英瑋4 次。
  2.於98年4 月8 日23時38分許、23時50分許，曾英瑋以000000
    0000號電話門號，與丙○○所有，與甲○○所共同持用之00
    00000000號電話門號通話，分別與丙○○、甲○○聯繫買賣
    毒品之事宜，嗣於翌日（9 日）零時許，推由甲○○在彰化
    縣員林鎮○○路與永昌街交岔路口附近，以當場收受現金2
    千元之方式，販賣第二級毒品甲基安非他命1 包予曾英瑋1
    次。
  3.於98年4 月12日14時1 分許，曾英瑋以0000000000號電話門
    號，與上開丙○○、甲○○所共同持用之0000000000號電話
    門號通話，與丙○○聯繫買賣毒品之事宜，嗣於同日14時30
    分許，推由甲○○在彰化縣員林鎮○○路與永昌街交岔路口
    附近，以當場收受現金2 千元之方式，販賣第二級毒品甲基
    安非他命1 包予曾英瑋1 次。
  4.於98年4 月13日10時27分許、11時32分許，曾英瑋以000000
    0000號電話門號，撥打上開丙○○、甲○○所共同持用之00
    00000000號電話門號，與丙○○、甲○○約定購買2 千元之
    甲基安非他命毒品，並與甲○○相約在彰化縣員林鎮○○路
    672 號「三商百貨」前交易毒品，嗣甲○○攜帶用以交易之
    甲基安非他命1 包（毛重0.3 公克）抵達後，因警方當場查
    獲而未遂。
  (二)莫文榮部分：
  1.丙○○、甲○○於98年2 月中旬某日，推由丙○○在彰化縣
    員林鎮○○路員榮醫院前，以當場收受現金1 千元之方式，
    販賣第二級毒品甲基安非他命1 包予莫文榮1 次。
  2.丙○○、甲○○於98年3 月上旬某日，在彰化縣員林鎮○○
    路員榮醫院前，推由甲○○以當場收受現金1 千元之方式，
    販賣第二級毒品甲基安非他命1 包予莫文榮1 次。
  3.於98年3 月16日10時22分許，莫文榮以0000000000號電話門
    號，撥打上開丙○○所持用之0000000000號電話門號，與丙○○聯繫買賣毒品之事宜，嗣於同日10時32分許，丙○○、
    甲○○推由丙○○在彰化縣員林鎮○○路與惠來街交岔路口
    附近，以當場收受現金1 千元之方式，販賣第二級毒品甲基
    安非他命1 包予莫文榮1 次。
二、甲○○分別基於販賣第一級毒品海洛因及第二級毒品甲基安
    非他命之犯意，使用下列行動電話門號聯繫販賣毒品之事宜
    ，並於下列時地，多次為下列犯行：
  (一)丁○○部分：於98年1 月25日12時54分許，甲○○以其所有
    之0000000000號電話與丁○○所持用之0000000000號電話通
    話，聯繫買賣毒品之事宜，嗣於通話結束後約1 至2 小時，
    甲○○在彰化縣溪湖高中附近，以當場收受現金3 千元之方
    式，販賣第一級毒品海洛因1 包予丁○○1 次。
  (二)乙○○部分：於98年3 月2 日19時26分許，甲○○以所有之
    0000000000號電話與乙○○之0000000000號電話通話，聯繫
    買賣毒品之事宜，嗣於通話結束後約10分鐘，甲○○在彰化
    縣大村鄉過溝村過溝巷過溝廟後廁所前，以當場收受現金1
    千元之方式，販賣第一級毒品海洛因1 包及第二級毒品甲基
    安非他命1 包予乙○○1 次。
  (三)蔡崇智部分：
  1.甲○○於97年12月下旬某日，在彰化縣溪湖鎮○○路旁，以
    當場收受現金5 百元之方式，販賣第二級毒品甲基安非他命
    1 包予蔡崇智1 次。
  2.於98年1 月29日15時53分許，蔡崇智以0000000000號電話門
    號，與甲○○所有之0000000000號電話門號通話，聯繫買賣
    毒品之事宜，嗣於同日16時許，在彰化縣溪湖鎮○○路大竹
    巷9 號，以當場收受現金5 百元之方式，販賣第二級毒品甲
    基安非他命1 包予蔡崇智1 次。
三、丙○○基於持有槍枝主要組成零件槍管之犯意，於97年10月
    間某日，在彰化縣員林鎮「凱廈」，收受李彰順（李彰順涉
    案部分，另案由臺灣雲林地方法院檢察署檢察官偵辦）所交
    付之手槍主要組成零件土造金屬槍管1 支（刑事警察局刑鑑
    字第0980051684號鑑驗書照片三、四所示槍管），而未經許
    可持有之。復另萌持有槍枝主要組成零件槍管之犯意，又於
    97年10月間某日，在彰化縣大村鄉大橋村過溝三巷51號住處
    ，收受年籍姓名不詳，綽號「阿清」之成年男子所交付之手
    槍主要組成零件土造金屬槍管1 支（刑事警察局刑鑑字第09
    80051684號鑑驗書照片五、六所示槍管）及內具阻鐵之金屬
    槍管2 枝（刑事警察局刑鑑字第0980051684號鑑驗書照片一
    、二所示槍管，均非手槍主要組成零件）、土造金屬槍管半
    成品1 枝、金屬棒狀物2 枝（如刑事警察局刑鑑字第098005
    1684號鑑驗書照片七至九所示，均非手槍主要組成零件），
    而未經許可持有前述手槍主要組成零件土造金屬槍管1 支。
四、嗣於98年4 月13日甲○○與曾英瑋交易甲基安非他命時（即
    前揭一(一)4.所示犯行），為警當場逮捕，並扣得曾英瑋所持
    用之0000000000號門號手機1 支、甲○○所持有欲用以交易
    之甲基安非他命1 包（毛重0.3 公克）、丙○○所有，由甲○○持有用以聯絡本案毒品交易之0000000000號門號手機1
    支，及甲○○所有與本案無關之K 他命1 包（毛重0.65公克
    ）、殘留甲基安非他命之空塑膠袋4 個、玻璃吸食器1 支、
    使用過之注射針筒1 支。另於同日11時30分許，在彰化縣大
    村鄉過溝三巷51號，經丙○○同意，緊急搜索該處，扣得丙○○所有土造金屬槍管2 枝；丙○○所有供施用之甲基安非
    他命4 包（分別毛重0.5 公克、0.6 公克、0.3 公克及0.4
    公克）；丙○○所有與本案無關之0000000000號門號手機1
    支、土造金屬槍管半成品1 枝、具阻鐵之金屬槍管2 枝、金
    屬棒狀物2 枝、彈簧7 個、六角板手2 支及鑽頭2 支；丙○○所有與本案無關之供製造毒品所用之監視器鏡頭2 個、監
    視螢幕1 部、電熱爐1 部、筆記型電腦1 部、抽氣幫浦1 部
    、照明燈1 具、燒杯支撐架1 個、酒精燈（含腳架）1 組、
    蒸餾管1 組、三氯乙烯1 桶、電腦主機1 臺、塑膠手套1 包
    、安非他命製造過程筆記3 冊、麻黃素4 包、試紙2 盒、分
    裝袋1 包、白鐵鍋1 個、電燈泡1 組、玻璃蒸餾管5 支、溫
    度計1 支、玻璃量尺1 支、塑膠管1 支、玻璃攪拌器2 支、
    苯乙酸1 罐、氫氧化鈉1 罐、醋酸納1 瓶、鹽酸1 瓶、醋酸
    1 瓶、甲氨1 瓶、冰醋酸1 瓶、醋酸納1 瓶、苯乙酸1 瓶、
    液鹼（45％）1 瓶、鹽酸1 瓶、氫氧化鈉1 瓶、工業酒精1
    瓶、凡士林1 瓶、醋酸納3 杯、三氫乙烯1 瓶、無水醋酸1
    瓶、玻璃漏斗1 個、量杯10個、塑膠瓶3 個、滷水630 毫升
    、甲基安非他命成品3.7 公克、玻璃蒸餾瓶內之甲基安非他
    命（含瓶重）98公克（丙○○涉嫌製造毒品部分由本院另行
    審理）。
五、案經彰化縣警察局員林分局報告臺灣彰化地方法院檢察署檢
    察官偵查起訴。
        理  由
一、證據能力之審酌：
  (一)按「被告以外之人於審判外之言詞或書面陳述，除法律有規
    定者外，不得作為證據。」刑事訴訟法第159 條第1 項定有
    明文。本件證人丁○○、乙○○於警詢中之證述，及證人即
    被告丙○○於警詢、偵訊中以被告身分接受訊問時關於被告
    甲○○部分之陳述，均屬被告甲○○以外之人於審判外之言
    詞或書面陳述，經其辯護人於本院準備程序及調查證據時聲
    明異議，揆諸前揭規定，該等陳述並無證據能力。
  (二)證人丁○○、乙○○於偵訊中之證述及被告丙○○於偵訊中
    以證人身份所為之證詞，亦屬被告以外之人於審判外之陳述
    ，依刑事訴訟法第159 條第1 項之規定，本不得做為證據。
    惟按被告以外之人於偵查中向檢察官所為之陳述，除顯有不
    可信之情況者外，得為證據，刑事訴訟法第159 條之1 第2
    項定有明文。查上開陳述均係在檢察官前所做成，並均有具
    結擔保其陳述之正確性，並無何顯不可信之情況，依前開法
    條意旨，自得做為證據。辯護人雖稱渠等於偵訊中之證詞並
    未經對質詰問，仍無證據能力，然證人丁○○、乙○○於本
    院審理中到庭作證並經被告甲○○及辯護人對質詰問，丙○○部分被告甲○○及辯護人自行捨棄傳喚，是被告甲○○及
    辯護人之對質詰問權利已獲得充分保障，尚難以此認為此部
    份證述無證據能力。
  (三)本件所引其他證據，公訴人、被告及辯護人均不爭執證據能
    力，亦無違法取得或其他不得做為證據之事由，均有證據能
    力。
二、訊據被告丙○○對前揭犯行均坦承不諱。另質諸被告甲○○
    亦坦承與丙○○共同販賣第二級毒品甲基安非他命及自行販
    賣第二級毒品甲基安非他命部分犯行，惟矢口否認有何販賣
    第一級毒品海洛因之犯行，並辯稱：其係代替被告丙○○向
    證人丁○○收取欠款，並贈送海洛因，所收取款項與海洛因
    之間並無對價關係，另其僅有販賣甲基安非他命與證人乙○○，所收取之現金係販賣甲基安非他命之對價，當時一併交
    付之海洛因係其先前向證人乙○○所調用，但證人乙○○稱
    其朋友需用，故又還給證人乙○○，並非販賣海洛因云云。
    經查：
  (一)上揭被告2 人共同販賣甲基安非他命與曾英瑋、莫文榮；被
    告甲○○販賣甲基安非他命與蔡崇智；被告丙○○持有土造
    金屬槍管之犯行，業據被告2 人坦承不諱，核與證人曾英瑋
    （分見彰化縣警察局員林分局員警分偵字第0980008955號卷
    宗第13至15頁、臺灣彰化地方法院檢察署98年度他字第132
    號卷宗第19頁至23頁）、莫文榮（見同上署98年度偵字第35
    16號卷宗第9 頁至15頁、第27頁至第31頁）、蔡崇智（見同
    上署98年度偵字第3516號卷宗第53頁至第57頁、第71頁至第
    74頁）於警詢及偵訊中之陳述相符，並有通訊監察譯文、通
    聯調閱查詢單（見同上分局員警分偵字第0980008955號卷宗
    第34至35頁、同上署98年度偵字第3516號卷宗第18頁至24頁
    、第59頁至第63頁）、內政部警政署刑事警察局98年5 月25
    日刑鑑字第0980051684號鑑驗書、內政部98年6 月26日內授
    警字第0980871093號函（分見同上署98年度偵字第5160號卷
    宗第2 頁、第7 頁）在卷可稽。此外，並有證人曾英瑋所持
    用之0000000000號門號手機1 支、被告甲○○所持用之0000
    000000號門號手機1 支、甲基安非他命1 包（毛重0.3 公克
    ）、土造金屬槍管2 枝扣案可佐，堪認被告2 人出於任意性
    之自白與事實相符，此部分犯行已足認定。
  (二)證人丁○○於偵訊及本院審理中證稱：被告甲○○於98年1
    月25日12時54分許，以所持用之0000000000號電話與其所持
    用之0000000000號電話通話，聯繫買賣毒品之事宜，嗣於通
    話結束後約1 至2 小時，被告甲○○在彰化縣溪湖高中附近
    ，以當場收受現金3 千元之方式，販賣第一級毒品海洛因1
    包予其1 次等語明確（見同上署98年度偵字第3516號卷宗第
    48頁至第51頁、本院卷第154 頁背面至第162 頁），並有通
    訊監察譯文附卷可按（見同上署98年度偵字第3516號卷宗第
    39頁）。被告甲○○雖辯稱該次通話係向證人丁○○收取積
    欠被告丙○○之金錢，海洛因部分係無償轉讓與丁○○云云
    。然證人丁○○於本院審理中已明確證稱其雖有積欠被告丙○○金錢，但當日與被告甲○○見面時其將要還給被告丙○○的錢向被告甲○○購買海洛因，並告知被告甲○○先不要
    還錢給被告丙○○等語（見本院卷第158 頁背面至第159 頁
    ）。且由監聽譯文觀之，被告甲○○與證人丁○○之對話如
    下：
    甲○○：你那個不能夠給人家欠過年，阿狗（丙○○）今天
            要籌一些給人家，就看你方便嗎？
    丁○○：好。
    甲○○：甚麼時候？我過去跟你拿，我順便拿那個優等（毒
            品）給你。
    丁○○：但是我沒有那麼多喔。
    甲○○：那多少？
    丁○○：包個紅包，3000元給你好嗎？
    甲○○：好。
    是在被告甲○○告知要交付優等（即毒品）給證人丁○○時
    ，丁○○即表示其並無這麼多錢，然被告甲○○並未告知可
    免費轉讓毒品，反而詢問證人丁○○可以給付多少錢，足見
    被告甲○○無意將毒品無償轉讓與證人丁○○，證人丁○○
    前揭證述應可採信，此部分犯行，亦足認定。
  (三)證人乙○○於偵訊及本院審理中證稱：於98年3 月2 日19時
    26分許，被告甲○○以所持用之0000000000號電話與其所持
    用之0000000000號電話通話，聯繫買賣毒品之事宜，嗣於通
    話結束後約10分鐘，被告甲○○在彰化縣大村鄉過溝村過溝
    巷過溝廟後廁所前，以當場收受現金1 千元之方式，販賣第
    一級毒品海洛因1 包及第二級毒品甲基安非他命1 包予其1
    次等語明確（分見同上署98年度偵字第3516號卷宗第86頁至
    第89頁、本院卷第163 頁至第168 頁），且有監聽譯文存卷
    可查（見同上署98年度偵字第3516號卷宗第80頁背面至第81
    頁）。被告雖辯稱該次係向證人乙○○調用海洛因，因乙○○表示有朋友需要，故又將之交還，並未販賣海洛因云云。
    然此為證人乙○○所否認，且當時被告甲○○所持用之電話
    已遭監聽，但本案之監聽譯文中並無被告甲○○曾向證人乙○○調取海洛因之通話，益徵被告甲○○此部分辯解不足採
    信，其犯行堪以認定。
  (四)另被告2 人自陳渠等共同販賣甲基安非他命之部分，賣1000
    元大約可賺取2 、300 元之差價，所得再用以購買毒品（見
    本院卷第193 頁）；被告甲○○亦坦承其販賣甲基安非他命
    與蔡崇智之部分，其購買毒品後，會先取走部分自己施用，
    剩餘部分仍以原價賣出，可賺得一些毒品施用等情（見本院
    卷第193 頁背面）；另被告甲○○販賣海洛因與丁○○、乙○○部分，雖因各次交易之毒品重量並非明確，無從計算其
    等具體販入、賣出之實際利得金額。然參酌海洛因物稀價貴
    ，且為政府嚴格查緝之違禁物，凡販賣毒品者，茍無利可圖
    ，應無甘冒被供出來源或遭檢警查緝法辦之危險而平價供應
    與無特別交情可言之他人施用之理，況被告甲○○若非有厚
    利可圖，自無平白費時、費力，特意趕赴前開地點交付毒品
    海洛因之理，故被告甲○○販入海洛因之價格必較出售之價
    格低廉，或以同一價格販賣而減少海洛因之份量，而有從中
    賺取買賣價差牟利之意圖及事實，應屬合理之認定，倘無差
    額利潤可圖，衡情其應不致於甘冒風險，無端平白將海洛因
    給予他人施用。依上揭說明，足資認定被告2 人就犯罪事實
    欄一、二所示之販賣海洛因、甲基安非他命犯行，主觀上確
    有營利之意圖甚明。
  (五)綜上所述，被告甲○○上揭辯詞，核與前揭事證不符，均不
    足採信。本案事證明確，被告前開犯行，均堪認定。
三、查被告2 人為犯罪事實欄一、二所示販賣毒品行為後，毒品
    危害防制條例部分條文業於98年5 月22日修正施行，本院自
    應就罪刑有關之加重、減輕及其他法定加減原因等一切情形
    ，本於統一性及整體性原則，綜其全部罪刑之結果而為比較
    ：
  (一)修正前毒品危害防制條例第4 條第1 項原規定：「製造、運
    輸、販賣第一級毒品者，處死刑或無期徒刑；處無期徒刑者
    ，得併科新臺幣1 千萬元以下罰金」，經修正為：「製造、
    運輸、販賣第一級毒品者，處死刑或無期徒刑；處無期徒刑
    者，得併科新臺幣2 千萬元以下罰金」；另同條例第2 項原
    規定：「製造、運輸、販賣第二級毒品者，處無期徒刑或7
    年以上有期徒刑，得併科新臺幣7 百萬元以下罰金」，經修
    正為：「製造、運輸、販賣第二級毒品者，處無期徒刑或7
    年以上有期徒刑，得併科新臺幣1 千萬元以下罰金」，比較
    新舊法之結果，此部分以修正前之規定較有利於被告。
  (二)被告丙○○就犯罪事實欄一(一)、被告甲○○就犯罪事實欄一
    (一)、(二)、二(三)所示之犯行，於偵查中及審判中均已自白。觀
    之毒品危害防制條例修正前第17條原規定必須因而破獲上游
    毒品供應者，始得減輕其刑，且僅得減輕其刑，其適用之條
    件較嚴，而該條例修正後第17條第1 項規定適用之條件較寬
    ，且就刑部分為必減或得免，復增列第2 項關於偵查及審判
    中均自白者減輕其刑之規定，此新修正之規定，顯已影響行
    為人刑罰之法律效果，自屬法律有變更，經比較新、舊法結
    果，以新法較有利於行為人，故依刑法第2 條第1 項但書規
    定，應適用裁判時之法律即修正後毒品危害防制條例第17條
    規定，較有利於被告。
  (三)綜合全部罪刑之結果為比較後，被告丙○○就犯罪事實欄一
    (一)、被告甲○○就犯罪事實欄一(一)、(二)、二(三)所示之犯行，
    均應整體適用較有利之新法即修正後毒品危害防制條例之規
    定。至被告丙○○就犯罪事實欄一(二)所示犯行於偵訊中並未
    自白，被告甲○○就犯罪事實欄二(一)(二)所示之犯行因未於偵
    查及審判中自白，無從依毒品危害防制條例第17條予以減刑
    ，則此部分之犯罪事實，比較後應適用修正前之毒品危害防
    制條例加以處斷，又被告上開販賣第一級毒品或販賣第二級
    毒品罪為獨立之數罪（理由詳如後述），均屬不同之案件，
    分別適用修正前後之規定並無割裂適用之問題，附此敘明。
四、核被告丙○○所為，係犯毒品危害防制條例第4 條第2 項之
    販賣第二級毒品甲基安非他命罪、同條第6 項、第2 項之販
    賣第二級毒品未遂罪、修正前毒品危害防制條例第4 條第2
    項之販賣第二級毒品甲基安非他命罪、槍砲彈藥刀械管制條
    例第13條第4 項之未經許可持有槍枝之主要組成零件罪；被
    告甲○○所為，係犯毒品危害防制條例第4 條第2 項之販賣
    第二級毒品甲基安非他命罪、同條第6 項、第2 項之販賣第
    二級毒品未遂罪、修正前毒品危害防制條例第4 條第1 項之
    販賣第一級毒品海洛因罪。被告2 人間就犯罪事實欄一所述
    部分，有犯意聯絡及行為分擔，為共同正犯。被告2 人販賣
    毒品前後持有毒品之低度行為，應為販賣之高度行為所吸收
    ，不另論罪。被告甲○○於犯罪事實欄二(二)所示之犯行，同
    時販賣第一級毒品海洛因、第二級毒品甲基安非他命，係一
    行為觸犯數罪名，為想像競合，應從一重之販賣第一級毒品
    罪處斷。至公訴意旨雖以被告2 人上揭販賣第一級毒品海洛
    因、第二級毒品甲基安非他命之犯行，應分別構成集合犯等
    語，然按集合犯係指犯罪構成要件之行為，依其本質、犯罪
    目的或社會常態觀之，常具有反覆、繼續為之之特性，此等
    反覆實行之行為，於自然意義上雖係數行為，但依社會通念
    ，法律上應僅為一總括之評價，法律乃將之規定為一獨立之
    犯罪類型，而為包括一罪。故犯罪是否包括一罪之集合犯，
    客觀上，應斟酌其法律規定文字之本來意涵、實現該犯罪目
    的之必要手段、社會生活經驗中該犯罪實行常態及社會通念
    等；主觀上，則視其是否出於行為人之1 次決意，並秉持刑
    罰公平原則，加以判斷。而販賣第一、二級毒品罪立法者在
    預定之構成要件類型上，並無反覆實施始能成立該罪（最高
    法院97年度臺上字第873 號、同院97年度臺上字第1060號、
    同院97年度臺上字第1400號判決要旨參照）。亦即，毒品危
    害防制條例中之「販賣毒品罪」，究與一般經營事業而反覆
    進行同一社會活動之態樣有別，立法上亦無將之歸為有反覆
    實施一犯罪類型之意思，自不能因其構成要件中有「販賣」
    2 字，或各次販賣之時間接近，即認為係「集合犯」。本案
    被告2 人於犯罪事實欄一、二所示之販賣第一級毒品海洛因
    、第二級毒品甲基安非他命之行為，在時間差距上，可以分
    開，在刑法評價上，各具獨立性，即非集合犯，是本院認為
    被告2 人各次之販賣毒品之行為，均在滿足各次之構成要件
    ，各具獨立性，前後各販賣行為應1 罪1 罰，非論以集合犯
    之1 罪。另公訴意旨認為被告丙○○係基於同一犯意收受李
    彰順及「阿清」所交付之槍管，然被告丙○○於本院審理中
    自承李彰順及「阿清」兩人交付槍管之時間有先後差距，且
    係該2 人所贈送等語（見本院卷第194 頁），是被告丙○○
    並非基於單一之決意主動取得槍管，而係分別接受前開2 人
    贈與槍管，應屬分別起意。公訴意旨就前揭部分，尚有誤會
    。故被告丙○○所犯上開數次販賣第二級毒品甲基安非他命
    罪、販賣第二級毒品未遂罪及2 次持有槍砲主要組成零件罪
    ，被告甲○○所犯數次販賣第一級毒品海洛因、第二級毒品
    甲基安非他命罪及販賣第二級毒品未遂罪，犯意各別，行為
    互異，均應分論併罰。被告丙○○就犯罪事實欄一(一)、被告
    甲○○就犯罪事實欄一(一)、(二)、二(三)所示之犯行，於偵查及
    審判中均自白犯行，應依毒品危害防制條例第17條第2 項之
    規定減輕其刑。被告2 人就犯罪事實欄一(一)4.所示之犯行為
    未遂犯，依刑法第25條第2 項之規定應減輕其刑，爰依法遞
    減輕之。又按毒品危害防制條例制定之目的，係為防制毒品
    危害，維護國民身心健康，而有關販賣第一級毒品罪責部分
    ，則處以死刑或無期徒刑之重刑，若未區分行為人販賣毒品
    之數量、目的及所造成之危害，一律處以死刑或無期徒刑之
    重刑，自非罰其所當罰之刑事政策之目的，亦非為阻絕毒害
    唯一方法；況被告甲○○販賣海洛因之對象僅有2 人，次數
    亦僅各有1 次，其販賣次數甚少，對證人丁○○、乙○○之
    危害應屬有限，與對於社會危害程度重大之中、大盤毒販之
    犯罪型態亦有差異，本院認量處最低法定刑度猶屬過重，有
    失立法本旨，顯有可憫恕之情形，是被告甲○○上開所犯販
    賣第一級毒品海洛因之各次犯行，均依刑法第59條之規定各
    酌減其刑。爰審酌被告2 人明知毒品海洛因、甲基安非他命
    戕害國人身心健康，竟分別販賣海洛因、甲基安非他命，顯
    見被告2 人惡性非輕，被告丙○○另持有槍砲之主要組成零
    件槍管，對社會治安亦有危害，惟念及被告丙○○已坦承全
    部犯行，被告甲○○亦已坦承販賣甲基安非他命部分之犯行
    ，且渠等販賣海洛因、甲基安非他命之次數、數量、對象人
    數均非眾多，其犯行所生損害，亦與中、大盤販毒毒梟有異
    ，又被告甲○○雖與被告丙○○共同販賣甲基安非他命，然
    僅係擔任送貨工作，就此部分犯行被告甲○○參與程度較低
    等一切情狀，各量處如主文所示之刑，並定其應執行之刑，
    另就罰金部分諭知易服勞役之折算標準，以示儆懲。
五、按毒品危害防制條例第19條第1 項規定，犯第4 條至第9 條
    之罪者，其供犯罪所用或因犯罪所得之財物，均沒收之，如
    全部或一部不能沒收時，追徵其價額或以其財產抵償之。倘
    犯罪所得之財物為新臺幣時，因其本身即為我國現行貨幣價
    值之表示，固不發生追徵其價額之問題；惟其犯罪所得若為
    新臺幣以外之財物，而全部或一部不能沒收時，則應追徵其
    價額，使其繳納與原物相當之價額，或以其財產抵償之，方
    能達到沒收之目的。其供犯罪所用之物若為新臺幣以外之財
    物，而全部或一部不能沒收時，亦同（最高法院98年臺上字
    第711 號判決參照）。又共同正犯犯罪所得之財物為現金時
    ，因共同正犯應就全部犯罪結果負其責任，而合併計算犯罪
    所得，且於全部或一部不能沒收時，以其財產抵償之，但為
    避免執行時發生重複沒收、抵償之情形，故各共同正犯之間
    係採「連帶沒收、連帶抵償主義」，於裁判時應諭知被告共
    同犯罪所得之財物應與其他共同正犯「連帶沒收、連帶抵償
    之」（最高法院98年臺上字第5492號判決參照）。至毒品危
    害防制條例第19條規定，所稱因犯罪所得之物，自以實際所
    得者為限，苟無所得或尚未取得者，自無從為沒收追繳之諭
    知（最高法院89年度臺上字第3434號判決要旨參照）。經查
    ：
  (一)被告丙○○、甲○○上揭共同販賣第二級毒品甲基安非他命
    部分所得金額，因犯罪事實欄一(一)1.所示部分被告2 人及證
    人曾英瑋均無法明確陳述該4 次交易中交易金額1 千元及2
    千元者各有幾次，爰採對被告最有利之認定，認均以1 千元
    計算。又犯罪事實欄一(一)2.、3.所示2 次犯行各取得2 千元
    ，如犯罪事實欄一(二)3 次犯行各取得1 千元；另被告甲○○
    如犯罪事實欄二所示4 次犯行，分別取得3 千元、1 千元、
    5 百元、5 百元，上開財物雖均未扣案，仍各應依毒品危害
    防制條例第19條第1 項之規定宣告沒收或連帶沒收，如全部
    或一部不能沒收時，應以其財產抵償之或以其等之財產連帶
    抵償之。如犯罪事實欄一(一)4.所示之犯行被告2 人尚未取得
    販賣毒品之對價，不應諭知沒收。
  (二)扣案之0000000000號門號手機1 支為被告丙○○所有，由甲○○持用，且係供渠等用以聯絡販賣毒品甲基安非他命事宜
    所用之物，未扣案之0000000000號門號手機、0000000000號
    門號手機分別為被告2 人所有，且係供渠等分別聯絡販賣海
    洛因、甲基安非他命之用，業如前述，爰均依毒品危害防制
    條例第19條第1 項之規定宣告沒收或連帶沒收，如全部或一
    部不能沒收時，追徵其價額或以其財產抵償之或均連帶為之
    。另扣案之土造金屬槍管2 枝屬違禁物，均應依刑法第38條
    第1 項第1 款宣告沒收。扣案之被告甲○○所持有之甲基安
    非他命1 包（毛重0.3 公克）係被告2 人預備用以交易之第
    二級毒品，應依毒品危害防制條例第18條第1 項前段之規定
    宣告沒收銷燬。
  (三)扣案之0000000000號門號手機1 支為曾英瑋所持用，非被告
    2 人所有，無從諭知沒收。扣案之被告甲○○所有之殘留甲
    基安非他命之空塑膠袋4 個、玻璃吸食器1 支、使用過之注
    射針筒1 支為其施用毒品所用，並經本院宣告沒收銷燬，有
    本院98年度訴字第1075號判決可資參照，自無庸在本案另行
    宣告沒收銷燬或沒收。其餘扣案物品雖係被告2 人所有之物
    ，然與本案犯罪並無任何關連，業據被告2 人於本院審理中
    陳述明確。此外，亦無證據證明係供被告2 人為前開犯罪所
    用或預備或所得之物，自不於本案宣告沒收，附此敘明。
據上論斷，應依刑事訴訟法第299 條第1 項前段，修正前毒品危
害防制條例第4 條第1 項、第2 項，毒品危害防制條例第4 條第
2 項、第6 項、第17條第2 項、第18條第1 項前段、第19條第1
項，槍砲彈藥刀械管制條例第13條第4 項，刑法第11條、第2 條
第1項、第28條、第25條第2項、第59條、第55條、第51條第5款
、第42條第3項前段、第38條第1項第1款，判決如主文。
本案經檢察官賴志盛到庭執行職務。
中    華    民    國    99    年    1     月    12    日
                  刑事第五庭審判長  法  官  周淡怡
                                    法  官  蔡家瑜
                                    法  官  王奕勛
以上正本證明與原本無異。
如不服本判決應於收受判決後10日內向本院提出上訴書狀，並應
敘述具體理由；其未敘述上訴理由者，應於上訴期間屆滿後20日
內向本院補提理由書（均須按他造當事人之人數附繕本）「切勿
逕送上級法院」。
中    華    民    國    99    年    1     月    12    日
                                    書記官  戴國安
附錄本案論罪科刑法條全文：
毒品危害防制條例第4條第1項、第2項(修正前)
製造、運輸、販賣第一級毒品者，處死刑或無期徒刑；處無期徒
刑者，得併科新臺幣一千萬元以下罰金。
製造、運輸、販賣第二級毒品者，處無期徒刑或七年以上有期徒
刑，得併科新臺幣七百萬元以下罰金。
毒品危害防制條例第4條第2項、第6項
製造、運輸、販賣第二級毒品者，處無期徒刑或 7 年以上有期
徒刑，得併科新臺幣 1 千萬元以下罰金。
前五項之未遂犯罰之。
槍砲彈藥刀械管制條例第13條第4項
未經許可，持有、寄藏或意圖販賣而陳列第 1 項所列零件者，
處 6 月以上5 年以下有期徒刑，併科新台幣 300 萬元以下罰金
。
附表一（丙○○部分）：
┌──┬────┬─────────────────────────┐
│編號│犯罪事實│主文                                              │
├──┼────┼─────────────────────────┤
│1   │如犯罪事│丙○○共同販賣第二級毒品，肆罪，各處有期徒肆年陸月│
│    │實欄一(一)│，未扣案販賣第二級毒品所得各新臺幣壹仟元與甲○○連│
│    │1.      │帶沒收之，全部或一部不能沒收時，均以其等之財產連帶│
│    │        │抵償之，未扣案之門號0000000000號、０九八│
│    │        │0000000號行動電話各壹支與甲○○連帶沒收，如│
│    │        │全部或一部不能沒收時，均連帶追徵其價額或以其等之財│
│    │        │產連帶抵償之。                                    │
├──┼────┼─────────────────────────┤
│2   │如犯罪事│丙○○共同販賣第二級毒品，處有期徒肆年陸月，未扣案│
│    │實欄一(一)│販賣第二級毒品所得新臺幣貳仟元與甲○○連帶沒收之，│
│    │2.      │全部或一部不能沒收時，以其等財產連帶抵償之，扣案之│
│    │        │門號0000000000號行動電話壹支沒收。      │
├──┼────┼─────────────────────────┤
│3   │如犯罪事│丙○○共同販賣第二級毒品，處有期徒肆年陸月，未扣案│
│    │實欄一(一)│販賣第二級毒品所得新臺幣貳仟元與甲○○連帶沒收之，│
│    │3.      │全部或一部不能沒收時，以其等財產連帶抵償之，扣案之│
│    │        │門號0000000000號行動電話壹支沒收。      │
├──┼────┼─────────────────────────┤
│4   │如犯罪事│丙○○共同販賣第二級毒品，未遂，處有期徒貳年，扣案│
│    │實欄一(一)│之門號0000000000號行動電話壹支沒收，扣案│
│    │4.      │之甲基安非他命壹包（毛重零點參公克）沒收銷燬。    │
├──┼────┼─────────────────────────┤
│5   │如犯罪事│丙○○共同販賣第二級毒品，貳罪，各處有期徒柒年拾月│
│    │實欄一(二)│，未扣案販賣第二級毒品所得新臺幣各壹仟元與甲○○連│
│    │1.2.    │帶沒收之，全部或一部不能沒收時，均以其等之財產連帶│
│    │        │抵償之。                                          │
├──┼────┼─────────────────────────┤
│6   │如犯罪事│丙○○共同販賣第二級毒品，處有期徒柒年拾月，未扣案│
│    │實欄一(二)│販賣第二級毒品所得新臺幣壹仟元與甲○○連帶沒收之，│
│    │3.      │全部或一部不能沒收時，以其等之財產連帶抵償之，未扣│
│    │        │案之門號0000000000號行動電話壹支與甲○○│
│    │        │連帶沒收，如全部或一部不能沒收時，連帶追徵其價額或│
│    │        │以其等之財產連帶抵償之。                          │
├──┼────┼─────────────────────────┤
│7   │如犯罪事│丙○○未經許可，持有槍砲之主要組成零件，貳罪，各處│
│    │實欄三  │有期徒刑拾月，併科罰金新臺幣伍萬元，罰金如易服勞役│
│    │        │，均以新臺幣壹仟元折算壹日，扣案之土造金屬槍管各壹│
│    │        │支沒收。                                          │
└──┴────┴─────────────────────────┘
 附表二（甲○○部分）：
┌──┬────┬─────────────────────────┐
│編號│犯罪事實│主文                                              │
├──┼────┼─────────────────────────┤
│1   │如犯罪事│甲○○共同販賣第二級毒品，肆罪，各處有期徒參年拾月│
│    │實欄一(一)│，未扣案販賣第二級毒品所得各新臺幣壹仟元與丙○○連│
│    │1.      │帶沒收之，全部或一部不能沒收時，均以其等之財產連帶│
│    │        │抵償之，未扣案之門號0000000000號、０九八│
│    │        │0000000號行動電話各壹支與丙○○連帶沒收，如│
│    │        │全部或一部不能沒收時，均連帶追徵其價額或以其等之財│
│    │        │產連帶抵償之。                                    │
├──┼────┼─────────────────────────┤
│2   │如犯罪事│甲○○共同販賣第二級毒品，處有期徒參年拾月，未扣案│
│    │實欄一(一)│販賣第二級毒品所得新臺幣貳仟元與丙○○連帶沒收之，│
│    │2.      │全部或一部不能沒收時，以其等財產連帶抵償之，扣案之│
│    │        │門號0000000000號行動電話壹支沒收。      │
├──┼────┼─────────────────────────┤
│3   │如犯罪事│甲○○共同販賣第二級毒品，處有期徒參年拾月，未扣案│
│    │實欄一(一)│販賣第二級毒品所得新臺幣貳仟元與丙○○連帶沒收之，│
│    │3.      │全部或一部不能沒收時，以其等財產連帶抵償之，扣案之│
│    │        │門號0000000000號行動電話壹支沒收。      │
├──┼────┼─────────────────────────┤
│4   │如犯罪事│甲○○共同販賣第二級毒品，未遂，處有期徒貳年，扣案│
│    │實欄一(一)│之門號0000000000號行動電話壹支沒收，扣案│
│    │4.      │之甲基安非他命壹包（毛重零點參公克）沒收銷燬。    │
├──┼────┼─────────────────────────┤
│5   │如犯罪事│甲○○共同販賣第二級毒品，貳罪，各處有期徒參年拾月│
│    │實欄一(二)│，未扣案販賣第二級毒品所得各新臺幣壹仟元與丙○○連│
│    │1.2.    │帶沒收之，全部或一部不能沒收時，均以其財產連帶抵償│
│    │        │之。                                              │
├──┼────┼─────────────────────────┤
│6   │如犯罪事│甲○○共同販賣第二級毒品，處有期徒參年陸月，未扣案│
│    │實欄一(二)│販賣第二級毒品所得新臺幣壹仟元與丙○○連帶沒收之，│
│    │3.      │全部或一部不能沒收時，以其等之財產連帶抵償之，未扣│
│    │        │案之門號0000000000號行動電話壹支與丙○○│
│    │        │連帶沒收，如全部或一部不能沒收時，連帶追徵其價額或│
│    │        │以其等之財產連帶抵償之。                          │
├──┼────┼─────────────────────────┤
│7   │如犯罪事│甲○○販賣第一級毒品，處有期徒拾伍年陸月，未扣案販│
│    │實欄二(一)│賣第一級毒品所得新臺幣參仟元沒收之，全部或一部不能│
│    │        │沒收時，以其財產抵償之，未扣案之門號0000000│
│    │        │六五六號行動電話壹支沒收，如全部或一部不能沒收時，│
│    │        │追徵其價額或以其財產抵償之。                      │
├──┼────┼─────────────────────────┤
│8   │如犯罪事│甲○○販賣第一級毒品，處有期徒拾伍年拾月，未扣案販│
│    │實欄二(二)│賣第一級、第二級毒品所得新臺幣壹仟元沒收之，全部或│
│    │        │一部不能沒收時，以其財產抵償之，未扣案之門號０九八│
│    │        │0000000號行動電話壹支沒收，如全部或一部不能│
│    │        │沒收時，追徵其價額或以其財產抵償之。              │
├──┼────┼─────────────────────────┤
│9   │如犯罪事│甲○○販賣第二級毒品，處有期徒肆年陸月，未扣案販賣│
│    │實欄二(三)│第二級毒品所得新臺幣伍佰元沒收之，全部或一部不能沒│
│    │1.      │收時，以其財產抵償之。                            │
├──┼────┼─────────────────────────┤
│10  │如犯罪事│甲○○販賣第二級毒品，處有期徒肆年陸月，未扣案販賣│
│    │實欄二(三)│第二級毒品所得新臺幣伍佰元沒收之，全部或一部不能沒│
│    │2.      │收時，以其財產抵償之，未扣案之門號0000000六│
│    │        │五六號行動電話壹支沒收，如全部或一部不能沒收時，追│
│    │        │徵其價額或以其財產抵償之。                        │
└──┴────┴─────────────────────────┘

司法院資訊處製作；財團法人民間司法改革基金會備份。
